【裁判字號】    89,上易,375
【裁判日期】    890310
【裁判案由】    違反著作權法
【裁判全文】
臺灣高等法院刑事判決                  八十九年度上易字第三七五號
    上訴人
    即被告  乙 ○ ○
    選  任  王 玉 楚
    辯護人  周 金 城
            林 家 駿
右列上訴人因違反著作權法案件，不服台灣士林地方法院八十八年度易字第二一七五
號，中華民國八十八年十二月二十七日第一審判決（起訴案號：台灣台北地方法院檢
察署八十八年度偵字第一三三四八號及併辦案號：八十八年度偵字第四五一七號）提
起上訴，本院判決如左：
    主    文
原判決撤銷。
乙○○連續明知為侵害著作權之物，以意圖營利而交付之方法侵害他人之著作權，處
有期徒刑伍月，如易科罰金以參佰元折算壹日。
扣案之目錄陸本、盜版「仙劍奇俠傳」遊戲軟體光碟片柒片均沒收。
    事    實
一、乙○○係台北市○○路○段三四五巷五弄十七號一樓「永達玩具店」負責人，明
    知「仙劍奇俠傳」遊戲軟體係大宇資訊股份有限公司（下簡稱大宇公司）所創作
    ，依法享有著作權之電腦程式著作，竟意圖營利，於民國（下同）八十八年二月
    間某日起，以新台幣（下同）三十元至四十元不等之價格，向某不詳姓名之業務
    員販入侵害大宇公司著作權之盜版光碟片，旋即基於概括犯意，連續在其經營之
    「永達玩具店」內，以每片六十元至七十元不等之價格陳列販賣，並交付予向其
    購買之不特定顧客。嗣於八十八年六月九日十七時許，為警持檢察官至「永達玩
    具店」搜索，當場查扣盜版之「仙劍奇俠傳」遊戲軟體光碟片七片。
二、案經大宇資訊股份有限公司訴由台灣台北地方法院檢察署檢察官偵查起訴。
    理    由
一、訊據上訴人即被告乙○○矢口否認其有販入盜版之「仙劍奇俠傳」遊戲軟體光碟
    片，復在其經營之「永達玩具店」內出售予不特定顧客牟利等情，辯稱：其在經
    營之「永達玩具店」內，僅出售盜版日本及美國廠商所生產之遊戲軟體光碟片，
    而「仙劍奇俠傳」係國內廠商大宇公司享有著作權之遊戲軟體光碟片，其並未在
    店中此類盜版之遊戲軟體，其店中所出售之「仙劍奇俠傳」遊戲軟體，均係向大
    宇公司所購，每片出售後獲利達一百八十元至二百元，其不可能僅為牟取每片三
    、四十元之利潤出售國內廠商享有著作權之盜版遊戲軟體，而在其店中出售之盜
    版遊戲軟體，均載於目錄中供顧客選擇，而「仙劍奇俠傳」遊戲軟體並未登載於
    目錄中，可見其並未販責「仙劍奇俠傳」盜版之光碟片等語。
二、經查：
(一)本件被告乙○○確曾先後於八十八年六月九日十七時許，及同年月二十五日下午
    五時許，在其經營之「永達玩具店」內，先後為警查獲其出售如附表所示及其他
    盜版遊戲軟體等情，業據被告乙○○坦承在卷，核與告訴代理人甲○○供述情節
    相符，復有先後扣獲被告所有供選購盜版光碟片用之目錄六本及盜版光碟片共計
    三千九百四十七片在卷可稽，且參諸在被告乙○○經營之「永達玩具店」內所查
    扣之「銷售及待補充」帳冊所載，被告乙○○於八十八年二月十二日曾補充「仙
    劍奇俠傳」五十片之進貨記錄，有該「銷售及待補充」帳冊在卷可稽（見第一三
    三四八號偵卷第二十一頁），被告乙○○及其辯護人在本院調查中雖辯謂該「銷
    售待補充」帳冊中之「ＰＳ．ＳＳ」欄所載係盜版遊戲軟體補貨之記錄，而「待
    補充」欄所載則係向國內廠商購買合法遊戲軟體光碟片之記錄云云，然依該扣案
    之「銷售及待補充」帳冊上其他頁內所載，在「待補充」欄內，先後載有販入炸
    彈超人、魔界之門、幼想奇俠傳、武田信長、三國六、古文明、時空幼境等日本
    盜版遊戲軟體光碟片之記載，有「銷售及待補充」帳冊十頁在卷可按（見第一三
    三四八號偵卷第二十一頁至第三十一頁），顯見該「待補充」欄內所載之遊戲軟
    體光碟片，均係被告乙○○販入之盜版遊戲軟體光碟片甚明，被告及其辯護人所
    辯不實，均難採信。
(二)又於八十八年六月九日在被告乙○○經營之「永達玩具店」中所查扣之六本目錄
    中，雖無「仙劍奇俠傳」乙片之目錄，惟被告既在其店中陳列盜版之「仙劍奇俠
    傳」遊戲軟體光碟片供販售之用，且在其所有之「銷售及待補充」帳冊中亦載明
    被告曾於八十八年二月十二日，販入盜版之「仙劍奇俠傳」遊戲軟體光碟片五十
    片，至同年六月九日為警查扣時僅餘七片，其餘四十三片應已由被告銷售牟利，
    洵屬當然，被告辯謂其未販賣盜版之「仙劍奇俠傳」光碟片云云，要係卸責圖免
    之詞，不足採信。至同年月二十五日，再為警查扣之目錄中無該「仙劍奇俠傳」
    遊戲軟體刊列其中，洵係被告乙○○於同年月九日為警查獲時，僅有被害人大宇
    公司之合法告訴，其餘被害人日商ＫＯＥＩ公司、美商Ｅｌｅｃｔｒｏｎｉｃ
    Ａｒｔｓ公司雖委託告訴人甲○○提出告訴，惟並未同時提出委任書狀，故當時
    僅享有「仙劍奇俠傳」遊戲軟體著作權之大宇公司具合法告訴權，故被告於八十
    八年六月九日為警查獲盜版之「仙劍奇俠傳」遊戲軟體光碟片後，即未在目錄上
    刊載「仙劍奇俠傳」之目錄，致同年月二十五日警方再至被告經營之「永達玩具
    店」搜索時，所搜扣之目錄中即未有「仙劍奇俠傳」之刊載，洵屬當然，殊難因
    此即遽認被告乙○○未有出售查扣之盜版「仙劍奇俠傳」遊戲軟體光碟片。
(三)被告乙○○係自八十八年二月間起，即經營「永達玩具店，販售盜版遊戲軟體光
    碟片等情，業據被告乙○○於警訊中供陳在卷（見第一三三四八號偵查卷第七頁
    ），核與扣案之「銷售及待補充」帳冊中所載，即於八十八年二月十二日即販入
    「仙劍奇俠傳」盜版遊戲軟體光碟片販售牟利相符，足徵被告係於八十八年二月
    間即涉犯本案甚明，原審認被告係自八十八年三月底、四月初某日，始開始經營
    販賣「仙劍奇俠傳」盜版遊戲軟體光碟片販售牟利云云，即非可採。
    綜上所論，足徵被告乙○○所辯，係卸責圖免之詞，委不足採，被告所犯事証明
    確，其犯行洵堪認定。
三、查被告乙○○意圖營利，明知為侵害告訴人大宇公司著作權之盜版「仙劍奇俠傳
    」遊戲軟體光碟片，竟公然販售予不特定之顧客牟利，自有違著作權法第八十七
    條第二款之規定，自應依同法第九十三條第三款規定論處。其意圖營利而陳列或
    持有之行為，為交付行為所吸收，不另論罰。被告先後多次意圖營利而交付之行
    為，時間緊接，犯罪構成要件相同，顯係基於概括犯意反覆為之，為連續犯以一
    罪論，並依法加重其刑。檢察官雖未就被告自八十八年二月間某日起至三月間之
    犯罪起訴，惟該部分事實，與已起訴有罪部分，有裁判上一罪之連續犯關係，為
    起訴效力所及，本院自得一併以審究。
四、原審以被告乙○○所犯罪証明確予以論科，固非無見，惟查美商Ｅｌｅｃｔｒｏ
    ｎｉｃＡｒｔｓ公司於偵查中並未合法授權告訴代理人甲○○對被告侵害其著作
    權部分提出告訴，告訴代理人甲○○之告訴係不合法告訴，而被告所犯著作權法
    第九十三條第三款之罪，依法須告訴乃論，原審就此未經合法告訴部分，乃為論
    罪科刑之判決，自有未洽，本件被告上訴意旨認原審量刑過重，徒求減輕，陳詞
    指摘原判決失當，固無理由，惟原判決既有可議，自無可維持，應由本院予以撤
    銷改判，爰審酌被告犯罪動機、目的、手段、所生危害、已與被害人成立民事上
 和解，賠償其損害，有和解書乙份在卷可按及犯罪後態度等一切情狀，量處其有
    期徒刑五月，並諭知易科罰金之折算標準示懲。
五、扣案之目錄六本、盜版之「仙劍奇俠傳」遊戲軟體光碟片七片，為供犯罪所用之
    物，且屬被告所有，應依法宣告沒收。至為警第一次查獲時扣案之六本目錄中之
    其中一本，無從證明係被告供犯罪所用之物，另扣案之除盜版之「仙劍奇俠傳」
    遊戲軟體光碟片七片外，其餘盜版光碟片，因未經著作權人合法提出告訴，顯非
    被告供本案犯罪所用之物，自毋庸為沒收之諭知，併予敘明。
六、公訴意旨及併辦意旨（八十八年偵字第一四五一七號）另以：乙○○，明知如附
    表所示之「ＮＢＡＬｉｖｅ９９」及「三國志」等遊戲軟體分別係美商Ｅｌｅｃ
    ｔｒｏｎｉｃ  Ａｒｔｓ公司及日商ＫＯＥＩ公司所創作，依法享有著作權之電
    腦程式著作，竟意圖營利，於八十八年三月底、四月初，向某不詳姓名之業務員
    ，以三十元至四十元之價格購入前開盜版之遊戲軟體光碟片，連續在「永達玩具
    店」內以六十元至七十元之價格陳列販賣而交付予不特定之顧客。嗣於八十八年
    六月九日十七時許，在上址為警搜索查獲後。復不知悔悟，連續在「永達玩具店
    」內陳列販賣而交付侵害上述二公司之著作權之盜版光碟片，而於八十八年六月
    二十五日十七時許再次經警搜索查獲，前後並共扣得其所有供選購盜版光碟片用
    之目錄六本及盜版遊戲軟體光碟片共三千九百四十片，因認被告乙○○涉有著作
    權法第九十三條第三款罪嫌云云。惟按涉犯著作權法第九十三條第三款之罪者，
    依同法第一百條規定，須告訴人乃論，本件檢察官起訴及併辦意旨均認被告乙○
    ○係犯著作權法第九十三條第三款之罪，依法自應告訴乃論，惟本件被害人美商
    Ｅｌｅｃｔｒｏｎｉｃ  Ａｒｔｓ公司及日商ＫＯＥＩ公司於偵查中並未提出告
    訴，或出具委任狀委任第三人對被告提出告訴，有偵查卷二宗在卷可稽，直至原
    審審理中始出具委任狀，委託甲○○為告訴代理人，並向原審法院提出各該告訴
    狀，有刑事委任狀二份在卷可稽，被害人美商Ｅｌｅｃｔｒｏｎｉｃ  Ａｒｔｓ
    公司及日商ＫＯＥＩ公司在偵查中既未合法告訴，此部分即屬欠缺訴追要件，惟
    因公訴意旨認與有罪部分，有裁判一罪之連續犯關係，爰不另為不受理之諭知。
    至檢察官移送併辦部分（八十八年偵字第一四五一七號），則應退還檢察官另行
    處理。
七、告訴代理人復認被告販售盜版之「三國志５中文版」遊戲軟體光碟片之行為，另
    涉嫌侵害第三波公司之商標權專利權云云，惟查告訴人日商ＫＯＥＩ公司對被告
    乙○○前開違反著作權法部分，既未經合法告訴，被告關於該部分犯既欠缺訴追
    要件，原應為不受理之判決，本院對被告乙○○該部分犯罪，已無從為實體上裁
    判，而被告乙○○所販售盜版之「三國志５中文版」遊戲軟體光碟片，是否另侵
    害第三波公司之商標專利權，該部分事實既未經檢察官起訴，本院自不得就該未
    經起訴部分事實加予審認，併此敘明。
八、據上論斷，應依刑事訴訟法第三百六十九條第一項前段、第三百六十四條、第二
    百九十九條第一項前段，著作權法第九十三條第三款，刑法第十一條前段、第五
    十六條、第四十一條、第三十八條第一項第二款，判決如主文。
本案經檢察官蔡薰慧到庭執行職務。
中     華     民     國     八十九     年       三       月      十     日
                              臺灣高等法院刑事第十六庭
                                  審判長法  官  許  增  男
                                        法  官  蔡  彩  貞
                                        法  官  黃  鴻  昌
右正本證明與原本無異。
不得上訴。
                                        書記官  黃  千  鶴
中     華     民     國     八十九     年       三       月     十四    日
附錄本案論罪科刑法條全文：
著作權法第八十七條：
有下列情形之一者，除本法另有規定外，視為侵害著作權或製版權：
一、以侵害著作人名譽之方法利用其著作者。
二、明知為侵害著作權或製版權之物而散布或意圖散布而陳列或持有或意圖營利而交
    付者。
三、輸入未經著作財產權人或製版權人授權重製之重製物或製版物者。
四、未經著作財產權人同意而輸入著作原件或其重製物者。
五、明知係侵害電腦程式著作財產權之重製物而仍作為直接營利之使用者。
著作權法第九十三條：
有下列情形之一者，處二年以下有期徒刑，得併科新臺幣十萬元以下罰金：
一、侵害第十五條至第十七條規定之著作人格權者。
二、違反第七十條規定者。
三、以第八十七條各款方法之一侵害他人之著作權者。


司法院資訊處製作；財團法人民間司法改革基金會備份。
